臺灣臺中地方法院民事判決
111年度建簡上字第1號
上  訴  人  李美鈴  
訴訟代理人  李滄文  
被 上訴 人  日力能源有限公司

法定代理人  施俊毅  
上列當事人間請求給付工程款事件，上訴人對於民國110年12月1
0日本院沙鹿簡易庭110年度沙建簡字第2號第一審判決提起上訴
，本院於民國111年7月15日言詞辯論終結，判決如下：
    主 　　 文
一、上訴駁回。
二、第二審訴訟費用由上訴人負擔。
    事實及理由
一、被上訴人主張：
　  兩造於民國109年2月22日締結工程契約書，約定由被上訴人
    安裝「併聯型太陽光電發電系統」（下稱太陽能系統）至上
    訴人之宜蘭縣○○鄉○○路00○0號房屋（下稱系爭房屋）屋頂（
    下稱系爭工程），工程報酬為新臺幣（下同）78萬4384元，
    後因系爭工程施作之太陽能板數有減少，雙方合意將工程報
    酬降為72萬1955元。依系爭工程契約約定之付款方式，上訴
    人應於簽約後2日支付工程報酬總金額30％之第一期款項、於
    材料進場前3日支付工程報酬總金額40％之第二期款項、於太
    陽能系統完工後2日內支付工程報酬總金額20％之第三期款項
    、於臺灣電力股份有限公司（下稱臺電公司）掛錶竣工後2
    日內支付工程報酬總金額10％之第四期款項予被上訴人。上
    訴人已支付第一、二期款項予被上訴人，惟被上訴人後續將
    太陽能系統裝設完工，及完成臺電公司掛錶竣工後，上訴人
    卻不願給付第三、四期款項共計21萬6586元予被上訴人，爰
    依兩造間工程契約法律關係，請求上訴人給付被上訴人21萬
    6586元本息。
二、上訴人則以：
　㈠系爭工程簽約時，被上訴人只有給予上訴人最簡式的平面圖
    及立面圖，未給足全部的施工圖說，上訴人因此有在工程契
    約書上加註「明細、規格、材料之提供給乙方（即上訴人）
    」等文字，以便上訴人計算加減價之用。其後經上訴人多次
    要求被上訴人交付明細、規格、材料等資料，被上訴人卻遲
    遲未交付完整設計圖給上訴人，故僅憑被上訴人交付之3張
    配置圖、平面圖及立面圖，上訴人無從驗收系爭工程是否如
    被上訴人所稱於109年10月7日已經完工，是系爭工程未完成
    工程驗收程序，上訴人未簽署過任何驗收文件，或有任何關
    於系爭工程完工之簽認與口頭承諾。且因系爭工程尚未驗收
    ，上訴人無法於向經濟部能源局申請設備登記所需文件上為
    簽名，致臺電公司至系爭房屋拆除電錶，是系爭工程第三、
    四期款之請款條件尚未成就，被上訴人自不得向上訴人請領
    第三、四期款項，此由被上訴人仍扣留上訴人為申辦太陽能
    系統相關作業而同意由被上訴人代刻之上訴人印章，可知系
    爭工程仍在進行中，未達上訴人應付款予被上訴人之條件。
　㈡另上訴人於系爭工程簽約前，在與被上訴人之LINE對話內，
    特別提及太陽能系統之製作樣式要與系爭房屋隔壁已完成之
    樣式相同，然被上訴人施作之太陽能架留有縫隙，不同於系
    爭房屋隔壁太陽能架未有縫隙能遮雨之樣式，加之被上訴人
    施作放樣植筋、鑽孔等作業及吊掛太陽能板至系爭房屋屋頂
    後將太陽能板集中堆高放置，造成系爭房屋頂樓天花板水泥
    因受力而剝落2片並發生斷裂，後導致系爭房屋頂樓因雨積
    水而生水泥及鋼筋腐蝕，天花板水泥片掉落損壞情形。系爭
    房屋因被上訴人施作系爭工程，造成上開損壞情事，上訴人
    因而受有10萬元損害，上訴人得以此金額與被上訴人本件請
    求為抵銷。
三、原審為上訴人敗訴之判決，判命上訴人應給付被上訴人21萬
    6586元，及自110年3月24日起至清償日止按週年利率百分之
    5計算之利息，並依職權宣告假執行。上訴人不服，提起上
    訴，兩造之聲明為：
　㈠上訴人聲明：⒈原判決廢棄。⒉被上訴人於第一審之訴及假執
    行之聲請均駁回。
　㈡被上訴人聲明：上訴駁回。
四、法院之判斷：
　㈠按判決書內應記載之理由，如第二審關於攻擊或防禦方法之
    意見及法律上之意見與第一審判決相同者，得引用之；如有
    不同者，應另行記載。關於當事人提出新攻擊或防禦方法之
    意見，應併記載之，民事訴訟法第454條第2項定有明文。上
    開規定於簡易訴訟程序之上訴，依同法第436條之1第3項規
    定亦準用之。本件兩造之爭執經原審判斷後，上訴人不服提
    起上訴，本院綜合兩造全辯論意旨及卷證，認本判決之理由
    、關於攻擊或防禦方法之意見及法律上之意見，均與原判決
    相同，爰引用之。另補充本院心證之理由及關於新攻擊、防
    禦方法之意見如後。　
　㈡上訴人於本院審理中固提出國立宜蘭大學檢驗中心111年4月
    氯離子測試報告，證明系爭房屋脫落碎塊磨粉後進行測試，
    樣本測試結果氯離子含量並無超過「新拌混凝土最大水溶性
    氯離子含量規定」，有該測試報告附卷可參（見本院卷第10
    7至109頁），並聲請本院就系爭房屋是否為海砂屋、房屋結
    構是否因被上訴人施工而受損等事項送請鑑定。然系爭房屋
    究竟是否為海砂屋，與被上訴人就系爭工程是否已依兩造之
    約定施作完成、被上訴人是否有施工瑕疵無涉；又上訴人於
    109年10月8日傳送訊息予被上訴人稱：「板子沒能遮全？雨
    還是會潑進頂樓，您團隊來施工的一早，我還要上頂樓掃水
    ，只要下雨，上班前我都要上頂樓掃水（前屋主讓屋頂積水
    侵蝕掉塊）」等語（見原審卷第525頁），足見系爭房屋係
    因前屋主讓屋頂積水，才會產生侵蝕掉塊情形，與被上訴人
    施作之太陽能系統無關，況被上訴人所檢送臺電公司之圖面
    ，其上確有結構技師之簽名無誤（見原審卷第387頁），於
    向宜蘭縣政府申請備查時，亦檢附結構技師所出具之結構安
    全證明書（見原審卷第569頁），足見就被上訴人施作安全
    性已評估為安全無虞，並無破壞系爭房屋結構之問題。是上
    訴人聲請為前開鑑定，核無必要，附此敘明。
五、綜上所述，被上訴人依契約法律關係，請求上訴人給付21萬
    6586元，及自110年3月24日起至清償日止，按週年利率百分
    之5計算之利息，為有理由，應予准許。原審判命上訴人如
    數給付，並依職權為假執行之宣告，並無不合。上訴人猶執
    前詞，指摘原審判決不當，求予廢棄改判，為無理由，應駁
    回其上訴。　　
六、本件事證已臻明確，兩造其餘攻擊、防禦方法及所提證據，
    經審酌均於判決結果無影響，爰不予逐一論駁，併此敘明。
七、據上論結，本件上訴為無理由，依民事訴訟法第436條之1第
    3項、第449條第1項、第78條，判決如主文。
中　　華　　民　　國　　111 　年　　 8　　月　　26　　日
                  民事第二庭  審判長法  官  呂麗玉
　　　　　　　　　                  法  官  鄭百易
　　　　　　　　　　　　　　　　　　法  官  吳怡嫺
以上正本係照原本作成。
不得上訴。
中　　華　　民　　國　　111 　年　　8 　　月　　29　　日
                                    書記官  林佩倫